臺灣高雄地方法院刑事判決　　　　　　95年度簡上字第1081號
上　訴　人
即　被　告　甲○○
上列上訴人因毀損案件，不服臺灣高雄地方法院高雄簡易庭95年
度簡字第4835號第一審判決（聲請簡易判決處刑案號：臺灣高雄
地方法院檢察署95年度偵字第15598 號），提起上訴，本院判決
如下：
    主  文
上訴駁回。
    事  實
一、甲○○於民國95年1 月17日9 時56分許，至高雄市○○區○○路498 號乙○○住所，要求乙○○退還其女兒劉又寧繳交
    之音樂班補習費新台幣500 元，乙○○認劉又寧未請假無法
    退費，雙方因此發生爭執，甲○○於離去時，竟基於毀損之
    犯意，將店內置放於鋼琴架上之飾品拿起並重摔，因鋼琴之
    背蓋已掀開，故其中部分飾品摔落於乙○○所有之鋼琴內，
    其餘則落於地面上，致鋼琴之木質板輕微凹陷、打擊槌輕微
    變形、絨毛零件損壞、琴弦斷裂、陶瓷製貓飾品破碎、小提
    琴刮傷致不堪使用。
二、案經乙○○訴由高雄市政府警察局三民第二分局報告臺灣高
    雄地方法院檢察署檢察官偵查並聲請簡易判決處刑。
    理  由
一、證人丙○○○於偵訊中之證詞，屬被告以外之人於審判外之
    陳述，依刑事訴訟法第159 條第1 項之規定，本不得做為證
    據，惟按被告以外之人於偵查中向檢察官所為之陳述，除顯
    有不可信之情況者外，得為證據，刑事訴訟法第159 條之1
    第2 項定有明文。上開陳述均係在檢察官前所做成，並均有
    具結擔保其陳述之正確性，並無何顯不可信之情況，依前開
    法條意旨，自得做為證據。
二、訊據被告甲○○固坦承曾於前開時地與告訴人乙○○發生爭
    執，惟矢口否認有何毀損之犯行，並辯稱：當時與告訴人爭
    執發生拉扯，可能因此碰到鋼琴，但並無造成毀損云云。然
    查：
(一)被告於前開時地因補習費退費問題與告訴人發生爭執，於離
    去時將鋼琴上之飾品砸入鋼琴內或丟在地上，致鋼琴之木質
    板輕微凹陷、打擊槌輕微變形、絨毛零件損壞、琴弦斷裂、
    陶瓷製貓飾品破碎、小提琴刮傷致不堪使用等情，業據證人
    即告訴人乙○○指述歷歷（見本院96年1 月9 日上午9 時30
    分審判筆錄第3 頁）。而證人丙○○○亦於本院審理中證稱
    ：被告將放在鋼琴上面的小提琴、陶笛及一些飾品拿起來摔
    ，有的掉在地上，有的在鋼琴裡等語，核與證人即告訴人乙○○所述相符（見同上審判筆錄第7 頁），並有現場照片8
    張在卷可稽（附於警卷）。而告訴人所有之鋼琴打擊槌輕微
    變形、絨毛零件損壞、琴弦斷裂，必須加以更換乙節，亦經
    證人即大雅樂器行負責人丁○○到庭結證屬實。，並有其製
    作之估價單3 紙附卷可憑（見本院96年2 月6 日審判筆錄第
    2 頁、偵卷第12頁）。告訴人所有鋼琴之木質板凹陷及小提
    琴有刮傷之事實，則有告訴人拍攝放大之鋼琴、小提琴照片
    在卷可稽（置於本院卷證物袋中）。另依警卷所附照片第4
    頁下方照片所示，亦可看出陶瓷製貓飾品左側已破裂。況告
    訴人與被告素無仇怨，應無因此細故而自行毀損上開物品，
    甘冒誣告之罪責而嫁禍被告之理。是被告曾將飾品摔入鋼琴
    及地板上，而致前述鋼琴等物品損壞之行為，已足認定。
(二)被告雖辯稱該鋼琴若確有掀開背蓋，所餘空間不足以放下飾
    品云云，然該鋼琴背蓋所掀開之部分係靠近鋼琴鍵之一小截
    ，並非全部背蓋均掀開，此觀警詢卷附之現場照片即明，故
    背蓋前端仍有許多空間可擺放飾品，被告所辯應不足採。被
    告復辯稱證人丙○○○為告訴人之母，其證言欠缺公正性云
    云。然證人丙○○○之證言與前開多項證據核對，均屬一致
    ，且其於作證之前已具結，若為虛偽之陳述即應受偽證罪之
    處罰，而本件並無其他證據足認其證詞有何可疑之處，自不
    得僅以其為告訴人之母，即認其證詞不足採信，被告此部辯
    解，亦不足採。
(三)綜上所述，本件事證明確，被告犯行堪以認定。
三、本件被告行為後，刑法及刑法施行法均於95年7 月1 日修正
    施行。刑法第354 條第1 項詐欺罪罰金刑之上限雖並未因上
    開修正而變動，惟最低度刑部分，依修正前刑法第33條第5
    款規定罰金為1 元以上，經折算為新臺幣後，為新臺幣3 元
    以上，而修正後刑法第33條第5 款規定罰金為新臺幣1000元
    以上，新舊法之刑度寬嚴有別，應為新舊法比較。比較之結
    果，新法之最低度刑較舊法為高，應以舊法有利於被告，本
    件應適用修正前之舊法處斷。又刑法施行法雖增定第1條之
     1，提高刑法分則編罰金刑之上限，然參諸本條立法理由：
    「……考量新修正之刑法施行後，不再適用現行法規所定貨
    幣單位折算新臺幣條例，為使罰金數額趨於一致，避免衍生
    新舊法比較適用問題，以緩和實務適用法律之衝擊，於不變
    動罰金數額之前提下，爰為第2 項規定。」，可知本條之規
    定，即在於避免就罰金之提高比較新舊法。且依本條規定，
    將罰金貨幣單位改為新臺幣，再予提高30倍，等於依罰金罰
    鍰提高標準條例第1 條前段提高10倍後，折算為新臺幣之金
    額，故實際上並無變更，而不在法律變更比較新舊法之列，
    本件自應逕行適用刑法施行法第1 條之1 ，附此敘明。
四、依一般社會通念，鋼琴、小提琴之外觀是否完好美觀，亦為
    是否堪用之要素之一，如表面產生凹陷、刮痕或變形，已使
    該等物品之外觀及其特定目的之可用性，較其原來之狀態，
    發生顯著不良之改變，自已達於使其不堪用之程度。是核被
    告所為，係犯刑法第354 條之毀損罪。原審依刑法第354 條
    、第41條第1 項前段，罰金罰鍰提高標準條例第1 條前段，
    修正前罰金罰鍰提高標準條例第2 條，並審酌被告僅因補習
    費退費糾紛，不思循合法、理性方式解決，竟毀損他人之物
    ，侵害他人之財產權，影響社會安寧秩序，犯後迄今仍未與
    乙○○和解，賠償損害，且矢口否認犯行，毫無悔意等一切
    情狀，量處拘役30日，並諭知易科罰金以銀元300 元即新臺
    幣900 元折算1 日之折算標準。其認定之事實尚無不合，量
    刑亦稱妥適，原審適用現行有效之罰金罰鍰提高標準條例第
    1 條作為提高罰金刑之依據，其結果與適用刑法施行法第1
    條之1 相同，自無庸撤銷原判決。被告以其並無前開毀損犯
    行而提起上訴，指摘原判決不當，為無理由，應予駁回。
據上論斷，應依刑事訴訟法第455條之1第3項、第368條，判決如
主文。
本案經檢察官戊○○到庭執行職務。
中　　華　　民　　國　　96　　年　　2 　　月　　16　　日
                  刑事第九庭    審判長法　官   王啟明
                                      法　官   陳建和
                                      法  官   王奕勛
以上正本證明與原本無異。
不得上訴。
中　　華　　民　　國　　96　　年　　2 　　月　　26　　日
　　　　　　　　　　　　　　　　　　　書記官   陳心儀
附錄本案論罪科刑法條：
中華民國刑法第354條
毀棄、損壞前二條以外之他人之物或致令不堪用，足以生損害於
公眾或他人者，處2 年以下有期徒刑、拘役或5 百元以下罰金。
